臺灣臺中地方法院刑事判決　　　　　　　　　　　　九十四年度交易字第二二五號
　　公　訴　人　臺灣臺中地方法院檢察署檢察官
　　被　　　告　甲○○
右列被告因公共危險等案件，經檢察官提起公訴（九十四年度偵字第五七二九號），
本院合議庭裁定適用簡式審判程序，判決如左：
    主  文
甲○○服用酒類，不能安全駕駛動力交通工具而駕駛，處有期徒刑貳月；又因過失致
人於死，處有期徒刑壹年；又駕駛動力交通工具肇事，致人死亡而逃逸，處有期徒刑
柒月。應執行有期徒刑壹年捌月。緩刑肆年，緩刑期內付保護管束。
    犯罪事實
一、甲○○於民國九十四年三月十三日二十時許，在臺中縣潭子鄉飲用高粱酒後，已
    達不能安全駕駛屬動力交通工具之程度，竟仍於同日二十二時許駕駛車牌號碼Ｎ
    Ｇ─五三九０號自用小客車，自臺中市○○路沿長生巷往環中路方向行駛，嗣於
    同日二十二時三十分許，行經臺中市長生巷三六之十號前時，理應注意汽車駕駛
人飲酒後其吐氣所含酒精成分超過每公升０．二五亳克以上者，不得駕車；在未
    劃標線之道路，應靠右行駛。但遇有特殊情況必須行駛左側道路時，除應減速慢
    行外，並注意前方來車、行人及車前狀況並隨時採取必要之安全措施，而當時天
    候晴、夜間有照明、路面乾燥無缺陷、亦無障礙物、視距良好，依當時情形，又
    無不能注意之情事，竟疏於注意及此，酒後駕車，於行經上開路段時，未注意車
    前狀況，復貿然靠左側行駛欲超越前車，在其對向適有吳輝丁駕駛車牌號碼ＳＱ
    Ｌ─一０五號之輕型機車，自環中路沿長生巷往甘水路方向行向行駛之情況，甲
    ○○不慎與其發生擦撞，致其受有外傷性休克、顱腦損害、下肢開放骨折之傷害
    ，經送醫急救，仍延至同日二十三時三十一分許不治死亡。詎甲○○於肇事後未
    報警處理及停留在現場協助救護傷者，反另行起意，駕駛前揭車輛離駛現場而逃
    逸，嗣經路人記下車號而報警循線查獲，經警於翌日四時二十二分許，對甲○○
    測得呼氣酒精濃度為每公升０‧四九亳克，經計算其駕車時之酒精濃度為每公升
    ０‧八八毫克，始查獲上情。
二、案經臺中市警察局第五分局報告臺灣臺中地方法院檢察署檢察官偵查起訴。
    理  由
一、訊據被告甲○○對於右揭犯罪事實於本院審理時坦承不諱，核與證人楊滿祝、莊
    義雄及林清立於偵查中證述之情節互核一致，並有酒精濃度測試單、道路交通事
    故現場圖、調查報告表、照片二十四張附卷可稽。另被害人吳　輝因本件車禍受
    傷死亡，經臺灣臺中地方法院檢察署檢察官督同法醫師相驗屬實，有勘驗筆錄、
    相驗屍體證明書、驗斷書在卷可佐。經查：
  (1)按服用酒類不能安全駕駛動力交通工具之認定，參考德國、美國之認定標準，對
    於酒精濃度呼氣已達每公升零點五五毫克或血液濃度達百分之零點一一以上，肇
    事率為一般正常人之十倍，應認為已達不能安全駕駛之標準（法務部八十八年五
    月十八日八八年度法檢字第一六六九號函參照）。本件被告肇事後，經警於九十
    四年三月十四日四時二十二分許對其進行酒精濃度測試，其吐氣所含酒精濃度雖
    僅為每公升０‧四九毫克，惟參酌醫學文獻所知，單次飲用酒精後之生理、心理
    變化，主要與代謝酒精的兩種主要酵素乙醇去氫脢（簡稱ＡＤＨ）及乙醛去氫脢
    （簡稱ＡＬＤＨ）有關，ＡＤＨ作用乃將血液內之乙醇代謝為乙醛，因而決定酒
    精代謝之快慢，而ＡＬＤＨ則再將產生之乙醛進一步代謝，最後成為其他碳水化
    合物，而「飲酒後會產生臉潮紅、頭痛、心跳加速等自主神經系統亢奮現象，主
    要乃與乙醛在血液中蓄積的程度有關」。雖然ＡＬＤＨ的代謝能力會因個人體質
    而有所差異，故每個人飲酒後之生理反應不同，惟ＡＬＤＨ則個別差異不大，因
    此同種族間之酒精清除率相近，一般而言飲用同量酒精後對每個人之身體影響應
    屬類似，故依血液中酒精濃度得判定酒精對於人體影響之程度，當血中酒精濃度
    於呼氣濃度值達每公升０．二五亳克時，將造成飲酒者輕度協調功能降低；而當
    呼氣濃度值達每公升０．二五至０．四０亳克時，肇事率為平常之二至六倍，當
    呼氣濃度值達每公升０．四０至０．五０亳克時，肇事率為平常之六至七倍，當
    呼氣濃度值達每公升０．五０至０．五五時，肇事率為平常之七至十倍。又體內
    酒精含量由開始飲酒時的０％，依飲酒量漸漸累積增加，在完成飲酒時體內酒精
    含量達到最高，隨後依代謝率逐漸代謝，至於體內酒精含量倒推計算代謝率，依
    交通部運輸研究所於七十七年八月間針對國人進行實驗研究指出為每小時每公升
    ０．０六二八毫克。查被告於九十四年三月十三日二十二時許駕車，而警員於翌
    日四時二十二分始對被告進行測試，被告酒精濃度測定值為每公升零點四九毫克
    ，則被告自開始駕車至酒測之時間相距達六小時又二十二分鐘，依前揭國人體內
    酒精含量之代謝率計算，被告於駕車之始體內所含酒精濃度應已達每公升零點八
    八毫克（計算式為：○‧４９ｍｇ／Ｌ＋○‧○６２８ｍｇ／Ｌ×６‧３６ｈｒ
    ＝○‧８８ｍｇ／Ｌ），而非測得之呼氣酒精濃度每公升○‧四九毫克甚明。本
    件被告呼氣酒精濃度已高達每公升０‧八八毫克，仍違規駕車，其駕駛車輛之注
    意能力已因飲酒而較平日為低，且發生事故，參酌前述說明，足認其已達不能安
    全駕駛之程度。
  (2)次按汽車駕駛人飲酒後其吐氣所含酒精成分超過每公升０．二五亳克以上者，不
    得駕車；汽車除行駛於單行道或指定行駛於左側車道外，在未劃標線之道路，應
    靠右行駛。但遇有特殊情況必須行駛左側道路時，除應減速慢行外，並注意前方
    來車及行人；汽車行駛時，駕駛人應注意車前狀況及兩車併行之間隔，並隨時採
    取必要之安全措施，道路交通安全規則第一百十四條第二款、第九十五條第一項
    、第九十四條第三項分別定有明文。被告駕車自應注意上述前揭道路交通安全規
    定，而當時天候晴、夜間有照明、路面乾燥無缺陷、亦無障礙物、視距良好，有
    前開卷附道路交通事故調查表（一）在卷可考，依當時情形，並無不能注意之情
    況，竟疏未注意，酒後駕車，於行經上開路段時，疏未注意車前狀況，復貿然靠
    左側行駛欲超越前車，致撞及對向車道被害人騎乘之輕型機車，被告自有過失，
    被告之自白應與事實相符。而被告之過失行為與被害人之死亡間具有相當因果關
    係。
  (3)又按汽車駕駛人駕駛汽車肇事致人受傷或死亡，應即採取救護或其他必要措施，
    並向警察機關報告，不得駛離或逃逸，道路交通管理處罰條例第六十二條第一項
    定有明文。又因道路交通事故之發生，常非於己之鄰親家里，時有告救不能情事
    ，乃科以肇事者須即採取救護或其他必要措施，並應向警察機關報告之法定義務
    ，以防因就醫延誤致生無謂傷亡，並俾得通知傷亡者家屬到場，以明責任，是凡
    肇事人於行車肇事致人受傷或死亡，未即採取救護或其他必要措施，並向警察機
    關報告，即駕車逃逸者，均應依該規定處罰，至其嗣後是否受刑事訴追及已否與
    被害人達成民事和解，賠償損失，對其應受處罰乙節，並不生影響。職是之故，
    汽車駕駛人駕駛汽車肇事，不論其責任之歸屬為何，即有義務留在肇事現場，採
    取救護或其他必要措施，並向警察機關報告，以維護他人之生命與其他用路人之
    交通安全。其立法目的，既係促使駕駛人於肇事致死傷後，能對被害人即時救護
    ，報告警察機關，以減少死傷，是該罪之成立祇以行為人有駕駛動力交通工具肇
    事，致人死傷而逃逸之事實為已足（最高法院九十二年度臺上字第四四六八號刑
    事判決參照）。本件被告駕駛車輛撞擊被害人致其人車倒地，且依卷附現場圖、
    現場相片所示，事故現場刮地痕長達七點八公尺，機車倒地處機車碎片大量散落
    附近，可見當時撞擊力道之強大，被害人係機車騎士，機車防護力顯然不如汽車
    ，如此之撞擊狀態，可見機車騎士非死即傷，被告於偵查中陳稱事故當時伊有短
    暫停留，證人即現場目擊者楊滿祝於檢察官到場相驗時證述：「被害者飛起來往
    後倒在地上，我先下車，而肇事者也下車，他向我說你先離開，我會處理，我說
    你要先報警，他有將電話拿起，但又沒有打，我才報警，我還在講電話時，發現
    肇事者已上車先往前開，後又倒車迴轉往甘水路方向離開。」等情，顯見被告曾
    留於現場，且知悉被害人受傷之狀態，卻仍未對被害人實施救或其他必要措施，
    並向警察機關報告，即竟行駕車離去嗣經警循線查獲，其肇事逃逸已甚灼然。
  (4)綜上所述，本件事證明確，被告酒醉駕車、過失致死及肇事逃逸之犯行，均堪以
    認定。
二、核被告甲○○所為，係犯刑法第一百八十五條之三之服用酒類不能安全駕駛動力
    交通工具罪、同法第二百七十六條第一項之過失致死及同法第一百八十五條之四
    之肇事致人死傷而逃逸罪。被告所犯上開三罪間，犯意各別，行為互殊，應予以
    分論併罰。另被告酒醉駕車，依法應負刑事責任，所犯過失致死部分，應依道路
    交通管理處罰條例第八十六條第一項之規定加重其刑。爰審酌被告酒醉後已不能
    安全駕駛，仍不顧公眾之安危，貿然駕車，造成他人死亡，應予非難；被告過失
    之程度，被害人因本件車禍死亡，所生危害重大，被告肇事後更棄被害人於不顧
    ，其罪行甚重，惟念其犯罪後業與被害人家屬達成民事和解（有臺中縣潭子鄉調
    解委員會調解書在卷可參），並於本院審理時坦承全部犯行，犯罪後態度尚稱良
    好等一切情狀，分別量處如主文所示之刑，並定其應執行之刑。又查被告前未曾
    受有期徒刑以上刑之宣告，有臺灣高等法院被告全國前案紀錄表及臺灣臺中地方
    法院檢察署刑案資料查註紀錄表在卷可按。被告因一時失慮致犯本罪，其經此偵
    審教訓，當知謹慎而無再犯之虞，本院認所宣告之刑，以暫不執行為宜，爰併宣
    告緩刑四年，以勵自新。惟本院認被告甲○○有酒醉駕車且肇事逃逸情形，守法
    觀念尚有不足，為免其再未經思慮而犯罪，應由觀護人以專業知識輔導其品德，
    希其改過遷善，爰併予宣告緩刑期內付保護管束。
據上論斷，應依刑事訴訟法第二百七十三條之一第一項、第二百九十九條第一項前段
，刑法第一百八十五條之三、第二百七十六條第一項、第一百八十五條之四、第五十
一條第五款、第七十四條第一款、第九十三條第一項，道路交通管理處罰條例第八十
六條第一項，罰金罰鍰提高標準條例第一條前段，判決如主文。
本案經檢察官乙○○到庭執行職務。
中　　　華　　　民　　　國　　九十四　　年　　　六　　　月　　 三十 　　日
                                  臺灣臺中地方法院交通法庭
                                        法　官  張清洲
右正本證明與原本無異。
如不服本判決，應於送達後十日內向本院提出上訴狀（須附繕本），上訴於臺灣高等
法院臺中分院。
                                        書記官
中　　　華　　　民　　　國　　九十四　　年　　　六　　　月　　 三十 　　日
附錄論罪科刑法條
刑法第一百八十五條之三
服用毒品、麻醉藥品、酒類或其他相類之物，不能安全駕駛動力交通工具而駕駛者，
處一年以下有期徒刑、拘役或三萬元以下罰金。
刑法第二百七十六條第一項
因過失致人於死者，處二年以下有期徒刑、拘役或二千元以下罰金。
刑法第一百八十五條之四
駕駛動力交通工具肇事，致人死傷而逃逸者，處六月以上五年以下有期徒刑。
